【裁判字號】    89,上訴,1237
【裁判日期】    890530
【裁判案由】    搶奪
【裁判全文】
臺灣高等法院刑事判決                          八十九年度上訴字第一二三七號
    上  訴  人  臺灣板橋地方法院檢察署檢察官
右上訴人，因被告搶奪案件，不服臺灣板橋地方法院八十八年度訴字第一七０五號，
中華民國八十九年一月十三日第一審判決（起訴案號：臺灣板橋地方法院檢察署八十
八年度偵字第二０一三三號）提起上訴，本院判決如左：
    主  文
上訴駁回。
    理  由
一、公訴意旨略以：被告甲○○○○○○○○○T ANUCHON與KHONWAI NIKHOM(下稱NIKHOM，業經
    檢察官處分不起訴）二人於民國八十八年八月二十二日二十二時三十分許，在臺
    北縣鶯歌鎮○○路「金金戲院」前，因細故與乙○○○○○○○○K LARJAI(下稱LARJAI，
    起訴書誤載為LARJAI 乙○○○○○○○○K）發生爭吵，被告與NIKHOM二人並進而圍毆LAR
    JAI，嗣被告見混亂中LARJAI  不及防備，竟意圖為自己不法之所有，搶奪LARJA
    I 身上所帶之金項鍊壹條（約八錢重），因認被告涉有刑法第三百二十五條第一
    項之搶奪罪嫌。
二、按犯罪事實應依證據認定之，無證據不得推定其犯罪事實，又不能證明被告犯罪
    應諭知無罪之判決，刑事訴訟法第一百五十四條、第三百零一條第一項定有明文
    。次按認定犯罪事實應憑積極證據，倘積極證據不足以為不利於被告事實之認定
    時，即應為有利被告之認定，更不必有何有利之證據，最高法院三十年上字第八
    一六號著有判例，所謂「積極證據足以為不利被告事實之認定」，依據同院七十
    六年臺上字第四九八六號判例意旨，係指據為訴訟上證明之全盤證據資料，在客
    觀上以達於通常一般之人均不致於有所懷疑，而得確信被告確曾犯罪之程度；若
    未達到此一程度，而有合理懷疑之存在時，即無從為被告有罪之確信。
三、公訴人起訴被告涉有前開罪嫌，係以被告坦承不諱，核與證人KHONWAI NIKHOM、
    LARJAI、JANTHUNG JACHARA、王秀鳳證述之情節相符，並有贓物領據一紙附卷可
    稽為其論據。
四、訊據被告堅決否認有被訴之搶奪犯行，並辯稱：「我沒搶奪，我去勸架，發生這
    件事時，我跟我的朋友NIKHOM在跳舞，有人來警告，我就跟我的朋友要走，結果
    我的朋友跟被害人LARJAI打架，我朋友倒在上，我架起我朋友，看到地上有金飾
    ，以為是我朋友的，我撿起，回到家我問我朋友說是否他的，他說不是，我們就
    去現場，但沒找到被害人，我就把項鍊交給王秀鳳」等語。經查，被告於原審辯
    稱：「（NIKHOM之警訊筆錄）這筆錄不正確，他當時已喝醉，他不清楚狀況」（
    見原審卷第五十一頁），「當天我下午四點去警局，我有表示我沒搶，是從地上
    撿起的，但通譯說不清楚」，「當時老闆娘（指王秀鳳）說他會把金項鍊（還）
    給所有人，所以我才把項鍊交給他」（見原審卷第五十二頁），「當時被害人〔
    LARJAI〕的扣子被拉掉，所以項鍊才會掉」（見原審卷第五十四頁），「我認為
    在警局通譯沒有說清楚」（見原審卷第五十五頁），「我沒有要搶被害人的金項
    鍊，那是他掉在地上的，我撿起要還被害人，後來交給王秀鳳」（見原審卷第五
    十六頁），「我不是要搶奪，我是以為金飾是我朋友NIKHOM的，當時我朋友跟對
    方有口角，我本來已離開，我回去勸架，我發現地上有金項鍊，我以為是證人NI
    KHOM的，我撿起後就交給證人NIKHOM」（見原審卷第三十一頁）等語。被告在本
    院調查時辯稱：「我推開被害人，他踹我一腳，發現被害人與NIKHOM繼續吵架，
    NIKHOM倒在地上，我架起NIKHOM，發現地上有項鍊，我以為是我朋友的，我撿起
    來。」，「我拿給她（王秀鳳）的，我扶起NIKHOM，回去後問NIKHOM，他說項鍊
    不是他的，我就交給王秀鳳。」，「項鍊由我撿起給NIKHOM，後來由NIKHOM及他
    朋友交給王秀鳳」等語（見本院八十九年四月二十七日訊問筆錄）。查被告於檢
    察官偵訊中並未自白犯罪，此觀之八十八年八月二十四日訊問筆錄（見偵卷第四
    十八頁反面、第四十九頁正面）甚明，雖八十八年八月二十三日警局偵訊（談話
    ）筆錄記載：「搶走被害人的金項鍊是我臨時順手拔走的，KHONWAI NIKHOM『不
    曉得』我會搶走金項鍊」（見偵卷第六頁反面），惟被告於原審及本院調查中堅
    決否認犯罪，其自白已非前後一致而無瑕疵可指。且查：
（一）被害人LARJAI之警訊筆錄，先是指訴NIKHOM搶走伊之金項鍊，而非被告行搶，
      指訴稱：「我是於八十八年八月二十二日二十三時三十分許，在鶯歌鎮○○路
      金金戲院，被泰籍勞工KHONWAI NIKHOM，1977,05,05 出生，護照號碼A405043
      ，持酒瓶搶走我的金項鍊乙條」（見偵卷第八頁正面），第二次訊問時，改稱
      ：「我確定他（指被告甲○○○○○○○○○T ANUCHON)有打我及搶我的金項鍊」（見偵
      卷第十頁正面），於警訊時指訴情節前後已有歧異，原審質諸LARJAI「跟被告
      是否有爭執？」，答稱「『沒有』，被告甲○○○○○○○○○T ANUCHON 是進去幫證人
      NIKHOM」（見原審卷第三十三頁），續質以「被告如何搶你的項鍊？」，答稱
      ：「我當時沒有看到我的項鍊，我有一點感覺證人『NIKHOM』從我身上拔走的
      」（見原審卷第三十五頁），再質以「如何掉的？」，答稱：「應該有打架及
      手搶奪的原因」，質以：「是何人？」，仍答稱：「NIKHOM」（見原審卷第三
      十六頁），綜被害人LARJAI供述意旨，其所有前開項鍊，係因NIKHOM之腕力離
      身。況被害人於本院調查時陳稱：「當天我朋友與NIKHOM發生爭吵，我去勸架
      ，後來我們四人打起來，我項鍊是在與NIKHOM打鬥時，不是故意被扯下，因我
      當時被打，壓在地上」，「（你在警訊稱被告是打你及搶你之共犯之一？）我
      是說氣話，因彼此陌生，且項鍊丟了，才這麼說」；「當時因爭執時，是NIKH
      OM打我壓在地，我暫時失去知覺，才說感覺我的項鍊被他（NIKHOM）拔走」；
      「被告應無搶奪之行為，我不再追究」等語（見本院八十九年四月二十七日訊
      問筆錄）。則據LARJAI上開供述，尚難遽認被告於警訊之自白，查與事實相符
      。
（二）共同被告不利於己之供述得資為他共同被告犯罪事實認定之依據，惟若共同被
      告之供述係利於己之供述，則難據為他被告犯罪事實認定之依據。查NIKHOM與
      被告同列為八十八年度偵字第二０一三三號案之被告，有上開案卷足佐，NIKH
      OM之警訊筆錄係記載：「我沒有動手搶他〔指LARJAI〕的金項鍊」、「是我朋
      友動手行搶的」（見偵卷第四頁反面），其否認自己犯罪而指他共同被告犯罪
      ，共同被告NIKHOM完全利於己之供述，尚難資為證明被告於警局之前開自白與
      事實相符必要證據。再查共同被告NKHOM 於偵查中供稱：「當時雙方互起毆打
      時，項鍊掛在被害人脖子上，雙方一陣扭打後，最後莫名其妙項鍊即在我手腕
      上，我誤以為是我朋友的，回家後我朋友均說不是他們的，我就又拿回餐廳給
      老闆王秀鳳」，「我們並沒有故意，我以為是甲○○○○○○○○○T （即被告）的，之
      後確定不是，已返還了，我們無故意」（見偵卷第四十八頁反面、第四十九頁
    正面）。NIKHOM於檢察官偵查中之供述，除供述自己持有前開項鍊、誤項鍊為
      被告所有外，並未指被告犯罪。NIKHOM於原審就：「案發時打架經過？」，供
      稱：「我跟被告去泰國餐廳跳舞，證人LARJAI來警告我說我姿勢有問題，我跟
      被告說，後來我跟證人LARJAI打架，回家後，被告給我項鍊，我說不是我的，
      我們有去原來消費的餐廳，老闆娘說證人LARJAI已去警局，我們就回去，把金
      飾交給老闆」（見原審卷第三十七頁），所供情節與檢察官偵查中所述亦異，
      惟亦未指被告犯罪。NIKHOM於原審供述情節，與被告於原審答辯情節相符，實
      亦無從以NIKHOM之供述資為必要證據，認定被告於警訊之自白與事實相符。
（三）證人王秀鳳於警訊時證稱：「金項鍊是KHONWAI NIKHOM（男，泰國，1977.5．
      07．護照號碼A405043 ）拿給（我）的」（見偵卷第十一頁反面），並未證述
      被告搶奪上開項鍊之犯行。證人JANTHUNG JACHARA於警訊時雖證稱：「當時案
      發時，甲○○○○○○○○○T ANUCHON 也有在場參與犯罪」（見偵卷第三十一頁正面）
      ，惟與被害人LARJAI於原審陳稱：「我有一點感覺證人NIKHOM從我身上拔走的
      」（見原審卷第三十五頁）相左，已難憑信，不足資為認定不利於被告犯罪之
      證。
（四）綜上所述，被告、NIKHOM及被害人LARJAI自警訊以迄偵審中所供前後均屬不一
      ，惟被害人之項鍊，最後係由NIKHOM交給王秀鳳，業據王秀鳳於警訊時證述明
      確（見偵卷第十一頁反面），審酌被害人於原審陳稱：「我有一點感覺證人NI
      KHOM從我身上拔走的」（見原審卷第三十五頁），質以：「何人？」，仍答稱
      ：「NIKHOM」（見原審卷第三十六頁），據此，足見被害人所有前開項鍊，係
      因NIKHOM之腕力離身，而前開項鍊究係NIKHOM與LARJAI爭執之際，不慎扯下，
      或NIKHOM因其他原因施腕力致LARJAI所有前開項鍊離身，乃屬另一問題，惟顯
      非被告行搶所致甚明，自難認被告有何搶奪犯行。因事證已明，本院認無傳喚
      在警局擔任通譯之丙○○到庭作證之必要，附予明。
（五）此外，復查無其他積極確切之事證，足認被告涉犯有公訴人起訴之搶奪犯行，
      不能證明被告犯罪。
五、原審據上理由，以不能證明被告犯罪，而為被告無罪之判決。經核並無不合。檢
    察官上訴意旨（上訴書誤載被告姓名為Sridongrhet Anuchon)仍執被告於警訊時
    之供述與證人之證言相符為由，指摘原判決不當，為無理由，應予駁回。
據上論斷，應依刑事訴訟法第三百六十八條，判決如主文。
本案經檢察官郭文東到庭執行職務。
中    華    民    國    八十九    年        五        月      三十      日
                            台灣高等法院刑事第三庭
                                審判長法  官  張  連  財
                                      法  官  張  傳  栗
                                      法  官  李  英  勇
右正本證明與原本無異。
檢察官如不服本判決應於收受送達後十日內向本院提出上訴書狀，其未敘述上訴之理
由者並得於提起上訴後十日內向本院補提理由書（均須按他造當事人之人數附繕本）
。
                                      書記官  倪  淑  芳
中    華    民    國    八十九    年        五        月      三十一   日


司法院資訊處製作；財團法人民間司法改革基金會備份。
